【裁判字號】    90,上易,137
【裁判日期】    900227
【裁判案由】    詐欺
【裁判全文】
臺灣高等法院刑事判決                        九十年度上易字第一三七號
    上  訴  人- 乙○○
    即  被  告
右上訴人因詐欺案件，不服臺灣臺北地方法院八十九年度自字第七一七號，中華民國
八十九年十一月二十九日第一審判決，提起上訴，本院判決如左：
    主      文
原判決撤銷。
乙○○意圖為自己不法之所有，以詐術使人將本人之物交付，處有期徒刑肆月，如易
科罰金，以佰元折算壹日，緩刑貳年。
    事      實
一、乙○○與甲○○之助理羅洋凱係在軍中服役認識之好友，民國八十九年六月間，
    乙○○自羅洋凱處得悉甲○○有意出售其所有勞力士金錶一支，竟意圖為自己不
    法之所有，透過羅洋凱向甲○○佯稱其可代將該錶以新臺幣（下同）二十五萬元
    之代價出售友人，甲○○可得二十二萬元云云，使甲○○陷於錯誤，指示羅洋凱
    於同年七月二日至臺北市○○○路○段五七號 Kohikan咖啡館，將上開手錶及保
    證書交付乙○○，並約定乙○○應於翌日將二十二萬元匯入羅洋凱於中國信託商
    業銀行中崙分行之帳戶，嗣因乙○○未依約匯入款項，逃逸無蹤，甲○○始知受
    騙。
二、案經甲○○提起自訴。
    理      由
一、訊據被告乙○○固坦承經由羅洋凱而取得自訴人甲○○之勞力士金錶，當時業言
    明由渠出售賺取差價，並將二十二萬匯入指定帳戶，詎嗣後並未依約履行等情，
    惟矢口否認有何詐欺犯行，於原審及本院調查審理時辯稱：渠與羅洋凱係好友，
    當時因生意失敗，需要用錢，羅洋凱稱其僅有老闆（即自訴人）之勞力士錶，渠
    表示可以出售賺取差價，未料渠將手錶交給買主後，買主未付款即逃匿，故未能
    依約定將款項匯入指定帳戶云云。經查，被告確以代為出售而取得自訴人所有之
    手錶，嗣後未依約定匯入款項之事實，業據自訴人迭於原審及本院調查審理時指
    訴明確，核與證人羅洋凱於原審具結證述之情節相符，並有由證人羅洋凱交付被
    告之勞力士手錶照片一張附卷可資佐證。被告雖稱渠將手錶交付朋友之後，渠朋
    友並未依約出售並逃逸無蹤，致其無法將款項匯入羅洋凱帳戶云云；經查，依據
    被告於原審時所為供述指稱「之前，羅洋凱將錶借我戴的時候，阿寶就說要買，
    這次羅洋凱要把錶給我賣，我就和阿寶談價錢，談妥後才向羅拿錶，羅也知道售
    價。」，被告既業已與「阿寶」談妥手錶價款，自得於交付手錶予「阿寶」之時
    即同時取得款項，以完成交易之行為，衡諸事理，並無約定次日再將款項匯入被
    告指定帳戶之必要，況關於本件交付朋友出售手錶之情節，被告於原審供稱：「
    阿寶，二十六歲左右，不知真實姓名。」、「（和阿寶之關係）今年二、三月間
    認識，我到朋友家打麻將的牌友。」、「（阿寶從事何業）沒有工作，常常賭博
    ，似乎家裡有點錢。」、「連電話號碼都是王八卡，不容易找到。」，且供稱並
    未要求「阿寶」書立字據等語，是核被告所為辯解，與社會一般受託或自為銷售
    行為之經驗已屬有違，被告係以代行出售為由，使自訴人陷於錯誤而指示羅洋凱
    將手錶交付被告，且被告行為時所具有之不法所有意圖，亦屬灼然，被告所為否
    認犯罪之辯解，核屬卸責之詞，並不足採信，被告右揭犯罪行為，已經證明。
二、核被告所為，係犯刑法第三百三十九條第一項之詐欺取財罪。
三、原審法院經審理結果，認被告犯罪事證明確而予論罪科刑，雖非無見，被告否認
    犯罪而提起上訴，固無理由；惟查，被告犯罪後，刑法第四十一條第一項規定：
    「犯最重本刑為五年以下有期徒刑，而受六月以下有期徒刑或拘役之宣告，因身
    體、教育、職業或家庭之關係或因其他正當事由，執行顯有困難者，得以一元以
    上三元以下折算一日，易科罰金。但確因不執行所宣告之刑，難收矯正之效或難
    以維持法秩序者，不在此限。」，經總統於九十年一月十日公告、自同年月十二
    日施行，而被告所犯之罪，其最重法定刑為五年有期徒刑，是依裁判時之法律對
    被告有利，原審未及適用修正後刑法第四十一條之規定同時為易科罰金標準之諭
    知，自仍難予以維持，應由本院將原審判決撤銷並予以改判。爰審酌被告品行、
    犯罪之動機、手段、所生危害及其犯罪後之態度等一切情狀，量處如主文第二項
    所示之刑，並諭知如易科罰金之折算標準。末查，被告未曾受有期徒刑以上刑之
    宣告，有本院被告全國前案紀錄表在卷可稽，經查，被告於犯罪後業與自訴人和
    解，約定由被告給付自訴人十八萬元，除於九十年二月二十日給付七萬元，其餘
    部份，由被告分期於每個月之月底交付五千元，有本院審判筆錄在卷可憑，被告
    因一時失慮而犯本罪，經此次審理程序，當知警惕而無再犯之虞，本院認被告所
    受刑之宣告，以暫不執行為適當，爰併予宣告緩刑二年，用啟自新。
據上論斷，應依刑事訴訟法第三百六十九條第一項前段、第三百六十四條、第二百九
十九條第一項前段，刑法第三百三十九條第一項、第二項前段、第四十一條第一項前
段、第七十四條第一款，罰金罰鍰提高標準條例第一條前段、第二條判決如主文。
本案經檢察官呂光華到庭執行職務
中    華    民    國       九十       年      二      月     二十七     日
                            臺灣高等法院刑事第二十五庭
                                審判長法  官  許  國  宏
                                      法  官  洪  光  燦
                                      法  官  林  勤  純
右正本證明與原本無異
本判決不得上訴
                                      書記官  賴  思  華
中    華    民    國       九十       年      三      月       一       日
附錄本案論罪科刑法條全文：
刑法第三百三十九條
意圖為自己或第三人不法之所有，以詐術使人將本人或第三人之物交付者，處五年以
下有期徒刑、拘役或科或併科一千元以下罰金。
以前項方法得財產上不法之利益或使第三人得之者亦同。
前二項之未遂犯罰之。


司法院資訊處製作；財團法人民間司法改革基金會備份。
